臺灣高雄地方法院刑事判決　　　　　　 96年度交易字第249號
公　訴　人　臺灣高雄地方法院檢察署檢察官
被　　　告　丙○○
上列被告因公共危險等案件，經檢察官提起公訴（95年度偵字第
29899 號），本院判決如下：
    主    文
丙○○服用酒類，不能安全駕駛動力交通工具而駕駛，處拘役肆
拾日，如易科罰金，以新臺幣壹仟元折算壹日。
被訴過失致重傷害罪部分，公訴不受理。
    事    實
一、丙○○認識飲酒後駕駛動力交通工具，將導致其注意力減低
    、反應能力變慢，於此時仍駕車行駛於道路上，隨時有致他
    人於死、傷之危險，仍於民國95年11月3 日下午4 時許，在
    高雄縣美濃鎮中壇地區某檳榔攤與朋友飲用啤酒數瓶後，明
    知已達不能安全駕駛動力交通工具之狀況下，竟仍於該日下
    午5 時30分許結束後，騎乘XRM-120 號機車離去，嗣沿同縣
    美濃鎮○○路南向北行駛，於同日下午5 時59分許，行經永
    安路8 號前時，竟疏於注意及此，仍騎乘機車貿然前行，而
    於同一時地，自後撞擊正沿永安路南往北向靠右側行走之路
    人乙○○，致乙○○因而受有頭部外傷等難治之傷害（被訴
    過失致重傷害罪嫌部分業經撤回告訴，詳下述）。嗣經警前
    往處理，並於同日下午6 時44分許對其實施酒測，測得其呼
    氣之酒精濃度高達每公升0.73毫克，因而查悉上情。
二、案經高雄縣政府警察局旗山分局移送臺灣高雄地方法院檢察
    署檢察官偵查起訴。
    理    由
壹、論罪部分：
一、被告於本院準備及審理程序，對檢察官起訴書所載證據清單
    所列證據之證據能力，同意作為證據，且就其於警詢、檢察
    官偵訊中之陳述，亦表示無意見等語（參本院卷第14頁反面
    、76頁）。再上揭犯罪事實，業據被告於警詢及本院審理中
    坦承不諱（參警卷第4 頁、本院卷第14頁反面、78頁），且
    有上開移案機關酒精測試報告、刑法第185 條之3 案件測試
    觀察紀錄表、舉發違反道路交通管理事件通知單各1 紙在卷
    可稽，而被告因酒後無法安全駕駛仍駕車，因此與被害人乙
    ○○發生擦撞肇事之事實，亦有道路交通事故現場圖、調查
    報告表(一)、(二)、肇事現場照片8 紙在卷足堪佐證（參警卷第
    6 至10、13、16、17等頁），足見被告前揭自白，核與事實
    相符，應可採為認定事實之證據。
二、按刑法第185 條之3 係抽象危險犯，非實害犯，行為人客觀
    上已達不能安全駕駛之程度，且主觀上知其飲酒可能造成不
    能安全駕駛結果，竟仍放任自己駕駛，即應認有故意，而該
    當該罪。至於是否達「不能安全駕駛之程度」之認定，應依
    具體個案之實際情形判斷之，依目前醫學一致見解，吐氣酒
    精濃度達每公升0.25毫克以上時，將使駕駛人產生複雜之技
    巧障礙、駕駛能力變壞之行為表現，肇事比率比一般未飲酒
    時高出2 倍；吐氣酒精濃度達每公升0.5 毫克以上時，將使
    駕駛人產生說話含糊、腳步不穩之行為表現，肇事比率比一
    般未飲酒時高出7 倍；吐氣酒精濃度達每公升0.55毫克以上
    時，將使駕駛人產生平衡感與判斷力障礙升高之行為表現，
    肇事比率比一般未飲酒時高出10倍；甚而如吐氣酒精濃度達
    每公升0.75毫克時，駕駛人將產生明顯酒醉、步履蹣跚之行
    為狀態，其肇事比率比一般高25倍，並認為吐氣酒精濃度達
    每公升0.55毫克以上時，即達絕對「不能安全駕駛之程度」
    。因該0.55毫克之數值，係經由實際偵測所得之統計值，為
    經驗科學上所肯定之客觀實驗數據，是以該數值作為絕對不
    能安全駕駛之標準，不僅不違反經驗法則，且免舉證之困難
    。準此，若吐氣酒精濃度達每公升0.55毫克以上時，應認已
    達絕對不能安全駕駛之程度。本件被告丙○○於95年11月3
    日下午4 時許至5 時30分許飲酒結束後騎乘機車，並於上開
    時地肇事，經警測得呼氣酒精濃度達每公升0.73毫克，足認
    其飲酒後已至駕駛技巧障礙，視覺及行為反應能力減低，顯
    已達不能安全駕駛動力交通工具之程度無疑。從而，本案事
    證明確，被告酒後駕車之公共危險犯行，堪予認定，應予依
    法論科。
三、核被告丙○○所為，係犯刑法第185 條之3 之服用酒類不能
    安全駕駛動力交通工具而駕駛罪。審酌被告明知於飲酒後已
    達不能安全駕駛之程度，若猶貿然駕車上路，易致本身及其
    他駕駛人、行人、車輛於用路時生有危險之虞，竟無視於自
    己及其他不特定人之生命、身體安全，於酒後呼氣酒精濃度
    高達每公升0.73毫克，仍騎乘機車上路，並因此肇事，行為
    誠有不該，惟念其犯後已坦承犯行，而其前無犯罪前科之紀
    錄，素行尚可，有台灣高等法院被告前案紀錄表1 份在卷足
    參等一切情狀，爰量處如主文所示之刑，並參酌被告犯罪情
    節、酒測值等一切情形，諭知易科罰金之折算標準以新台幣
    1 千元折算1 日，以資懲儆。
貳、公訴不受理部分：
一、檢察官另以被告丙○○騎乘上開機車號沿高雄縣美濃鎮○○
    路南向北行駛，於95年11月3 日下午5 時59分許，行經永安
    路8 號前時，理應注意車輛行駛時之車前狀況，隨時採取必
    要之安全措施，而依當時天候雖然有雨、路面濕潤，惟夜間
    有照明光線、柏油路面並無缺陷、視距良好亦無障礙物，並
    無不能注意之情事，竟疏於注意及此，仍騎乘機車貿然前行
    ，而於同一時地自後撞擊正沿永安路南往北方向靠右側行走
    之路人乙○○，致乙○○因而受有頭痛、意識喪失、頭部外
    傷併顱內出血及右手、右肩、左腳、右臉頰多處擦傷等難治
    之傷害。案經被害人乙○○之配偶張曾福妹提出告訴，因認
    被告另涉犯刑法第284 條第1 項後段之過失致重傷罪嫌等語
    。
二、按告訴乃論之罪，告訴人於第一審辯論終結前，得撤回其告
    訴；又告訴經撤回者，法院應諭知不受理之判決，刑事訴訟
    法第238 條第1 項，及第303 條第3 款定有明文。
三、本件被告因過失傷害案件，經檢察官提起公訴，認被告係犯
    刑法第284 條第1 項後段之過失致重傷害罪，依同法第287
    條前段之規定須告訴乃論。茲被告與告訴人雙方業於96年4
    月19日在高雄縣美濃鎮調解委員會調解成立，並經本院96年
    4 月27日核定，且告訴人張曾福妹於96年5 月11日亦具狀向
    本院表示撤回告訴，有上開調解委員會調解書、告訴人撤回
    告訴狀各1 紙在卷足參，揆諸前開說明，就此部分爰不經言
    詞辯論，逕為諭知不受理之判決。
據上論斷，應依刑事訴訟法第299 條第1 項前段、第303 條第3
款、第307 條，刑法第185 條之3 、第41條第1 項前段，刑法施
行法第1 條之1 ，判決如主文。
本案經檢察官甲○○到庭執行職務。
中　　華　　民　　國　　96　　年　　5 　　月　　31　　日
                  交通法庭  審判長    法　官  邱永貴
                                      法  官  何佩陵
                                      法  官  李昆南
以上正本，係照原本作成，證明與原本無異。
如不服本判決，應於送達後10日內，向本院提出上訴狀。
中　　華　　民　　國　　96　　年　　5 　　月　　31　　日
                                書記官  黃美玲
附錄本判決論罪法條：
刑法第185條之3
服用毒品、麻醉藥品、酒類或其他相類之物，不能安全駕駛動力
交通工具而駕駛者，處1 年以下有期徒刑、拘役或3 萬元以下罰
金。
